【裁判字號】    97,訴,1299
【裁判日期】    971023
【裁判案由】    清償債務
【裁判全文】
臺灣板橋地方法院民事判決              97年度訴字第1299號
原      告  甲○○
訴訟代理人  楊雅惠律師
被      告  乙○○
上列當事人間請求清償債務事件，經本院於民國97年10月16日言
詞辯論終結，判決如下：
    主  文
原告之訴駁回。
訴訟費用由原告負擔。
    事實及理由
一、本件原告起訴主張：
  (一)緣原告為免家庭破碎之故，提供原告花旗銀行帳戶，申辦貸
    款及空白票據予被告使用，而被告於97年1 月9 日當天，除
    之前已提領，僅暫時供其支用之花旗銀行貸款新台幣（下同
    ）92萬0140元拒不返還外，又將原告花旗銀行帳戶內之貸款
    額分2 次共157 萬9028元，轉入被告自己在中國信託銀行帳
    號內，則被告提領原告花旗銀行帳戶內之金額共249 萬9168
    元。而原告花旗銀行帳戶遭被告提領249 萬9168元，及原告
    於97年3 月24日前已給付花旗銀行利息8290元，兩項合計為
    250萬8776元。
  (二)原告遭被告提領249 萬9168元，並因而給付花旗銀行利息82
    9 元，被告自應依侵權行為之法則對原告負賠償責任，且原
    告上開250 萬8776元係借貸予被告，被告亦應依借貸之法律
    關係返還原告，再者，被告受有自上原告花旗銀行帳戶提領
    249 萬9168元，並由原告償付花旗銀行利息8290元，受無法
    律上原因而受有利益，為此，依據侵權行為、借貸與不當得
    利之法律關係請求被告返還。
二、被告則抗辯：
  (一)兩造係夫妻關係，甫於97年6 月23日辦妥兩離婚，剩餘財產
    於  鈞院訴訟中，82年間原告以婚後購買門牌號碼台北縣永
    和市○○路17號3 樓房地向彰化銀行申貸200 萬元之理財型
    房貸，數年後轉向花旗銀行板橋分行申貨並獲准250 萬元額
    度之理財型房貸（原貸款銀行已動用約150 萬元額度），花
    旗銀行之帳戶為支票存款帳戶，動支方式有金融卡提現或
    轉帳（3 萬元以下不需事先申請），以支票透支付款，
    以電話語音或網路銀行轉帳。花旗銀行之帳戶自開戶起原告
    即充分授權被告使用，原告則使用金融卡及電話語音轉帳。
  (二)被告於96年底、97年初從原告花旗銀行帳戶提之款項完全係
    被告以轉帳或電匯方式存進去的，被告並未不法侵害原告之
    權利，被告也未向原告借用款項或任何東西，被告亦未受有
    利益致原告受有損害，原告之請求為無理由。
  (三)兩造未曾以契約訂立財產制，適用民法第1005條之聯合財產
    制，原告花旗銀行帳戶可透支動用之250 萬元是以兩造婚後
    所購買之不動產做擔保品所申貸，屬於聯合財產之一部分，
    是兩造間並未約由妻管理，依民法第1018條第1 項規定，該
    款項由被告管理於法有，被告並無侵權、借貸或不當得利之
    情事。
  (四)兩造於97年6 月23日已辦妥兩願離婚，尚有剩餘財產分配訴
    訟於  鈞院審理由，原告於案所提之繕本將250 萬元列為原
    告之債務，又於本案主張被告應償還原告250 萬元，原告意
    圖重複計算債務之用意至為明顯，故應駁回原告之訴，回歸
    剩餘財產分配之審理，誠屬正道。
  (五)為此，請求駁回原告之訴。
三、兩造不爭執之事實：
  (一)兩造已於97年6月23日協議離婚（詳本院卷第297頁）。
  (二)原告於本院97年婚字第78號婚姻事件對於被告提起反訴，依
    據民法第1030條之1 第1 項規定，請求被告給付婚姻剩餘財
    產差額半數440 萬6695元。原告計算基準如下：原告之財
    產計有台北縣永和市○○路17號3 樓房地價值約700 萬元，
    債務則有花旗銀行貸款250 萬元（即本件原告請求被告給付
    之250 萬元）、私人借款封秋蘭借款20萬元、私人借款陳榮
    邦15萬5649元、私人借款陳家富164 萬元、安泰保險公司保
    單借款32萬7700元、私人借款林靜嫻19萬元，以上債務合計
    為571 萬3394元，原告之剩餘財產為128 萬6610元；被告
    之財產計有台北縣永和市○○路102 巷1 號11樓之1 房地價
    值約1400萬元，苖栗縣土地價值待查，被告之債務則有中國
    信託商業銀行房屋貸款390 萬元，剩餘財產暫估為1010萬元
    ；是原告得請求被告給付夫妻剩餘財產差額之半數440 萬66
    95元（詳本院卷第20至21頁）。
四、本件爭點與本院判斷：
  (一)原告將系爭250 萬元之花旗銀行貸款於請求被告給付夫妻剩
    餘財產差額之半數時計入原告個人負債，並於本件另請求給
    付原告給付250萬元，是否構成重複請求部分：
  查原告主張被告之剩餘財產為1010萬元，被告個人之剩餘財
    產為128 萬6610元，兩者差額之半數為440 萬6695元，已如
    前述。暫不論原告此部分之主張是否真實，惟原告既主張系
    爭250 萬元之花旗銀行貸款部分對於被告有請求權存在，則
    原告於請求夫妻剩餘財產差額之半數時，自應將此對被告25
    0 萬元之債權列入其財產，亦即原告之財產應為永和市○○
    路房屋700 萬元，與對於被告之債權250 萬元，原告之財產
    應為925 萬元，而非僅為700 萬元，扣除負債後，原告之剩
    餘財產應為378 萬6610元，而非僅為128 萬6610元。而被告
    之負債亦非僅有中國信託銀行之貸款390 萬元，尚有對於原
    告之負債250 萬元，則被告之剩餘財產應為760 萬元。是兩
    者剩餘財產之差額半數應為190萬6695 元【計算式：（0000
    000-0000000）/2=0000000 】，而非440 萬6695元。
  因此，縱認原告主張其對被告有250 萬元之債權存在係屬真
    實，則原告得請求被告給付之夫妻剩餘財產差額半數即為19
    0 萬6695元，與本件原告得請求被告給付之250 萬元合計始
    為440 萬6695元。如原告對於被告系爭250 萬元之債權不存
    在，原告於另案反訴請求被告給付夫妻剩餘財產差額半數44
    0 萬6695元。而原告於另案反訴請求被告給付剩餘財產差額
    半數440 萬6695元，既未將系爭250 萬元債權列為原告個人
    之財產，亦未列入被告之個人之債務，顯見系爭250 萬元並
    非原告對於被告之債權，否則，原告得請求被告給付之夫妻
    剩餘財產差額應減縮為190 萬6695元。則原告於本件訴訟中
    反乎另案訴訟之主張，陳稱系爭250 萬元係原告對於被告個
    人之債權，意在重複請求被告給付250萬元，至為明確。
  (二)原告主張之各請求權基礎有無理由：
  查系爭花旗銀行之帳戶係原告借予被告使用，已據原告於本
    院97年10月16日審理時陳述甚明，原告既將系爭花旗銀行帳
    戶借予被告使用，則被告使用系爭花旗銀行帳戶提領款項顯
    非不法行為或無法律上原因，原告依據侵權行為與不當得利
    之法律關係請求被告給付250萬元，顯屬無據，不應准許。
  按當事人主張有金錢借貸關係存在，須就其發生所須具備之
    特別要件即金錢之交付及借貸意思表示互相一致負舉證之責
    任，若僅證明有金錢之交付，未證明借貸意思表示互相一致
    者，尚不能認為有金錢借貸關係存在，最高法院81年度台上
    字第2372號判決著有明文。查本件原告僅憑將其花旗銀行帳
    戶借予被告使用，被告縱有自該帳戶提領款項，而使原告須
    向花旗銀行清償之責任，惟兩造於被告提領款項期間仍有夫
    妻關係存在，且因未約定夫妻財產制，而應適用法定聯合財
    產制度，原告於離婚時扣除系爭250 萬元之債務後，仍得向
    原告請求夫妻剩餘財產差額半數，實難僅憑被告自花旗銀行
    提領款項即認定兩造間有借貸意思表示之合致。因此，原告
    依據借貸之法律關係請求被告給付250 萬元，亦屬無據，不
    應准許。
五、從而，原告依據侵權行為、不當得利與借貸之法律關係請求
    被告給付250萬元，為無理由，應予駁回。
六、結論：原告之訴為無理由，依民事訴訟法第78條，判決如主
    文。
中    華    民    國    97    年    10    月    23    日
                  民事第三庭    法  官  何君豪
以上正本係照原本作成
如對本判決上訴，須於判決送達後20日內向本院提出上訴狀
中    華    民    國    97    年    10    月    23    日
                                書記官  黃琴茜


司法院資訊處製作；財團法人民間司法改革基金會備份。
